最高法院刑事判決            一○○年度台上字第五七五九號
上  訴  人  劉雅文
上列上訴人因偽造有價證券案件，不服台灣高等法院中華民國一
○○年七月十四日第二審判決（一○○年度上訴字第一○七四號
，起訴案號：台灣士林地方法院檢察署九十九年度偵字第一三二
三七號），提起上訴，本院判決如下：
    主  文
上訴駁回。
    理  由
按刑事訴訟法第三百七十七條規定，上訴於第三審法院，非以判
決違背法令為理由，不得為之。是提起第三審上訴，應以原判決
違背法令為理由，係屬法定要件。如果上訴理由書狀並未依據卷
內訴訟資料，具體指摘原判決不適用何種法則或如何適用不當，
或所指摘原判決違法情事，顯與法律規定得為第三審上訴理由之
違法情形，不相適合時，均應認其上訴為違背法律上之程式，予
以駁回。本件上訴意旨略以：(一)、依刑事訴訟法第九十五條第三
款規定，既告知上訴人劉雅文得選任辯護人，上訴人於原審聲請
選任辯護人，竟不准選任，由公設辯護人擔任辯護，失去有利判
決之機會。(二)、上訴人僅國小肄業，不懂法律，上訴人於第一審
，因夜不能眠，造成精神衰弱，開庭之時，緊張過度，將母親所
取之乳名「劉水蓮」，誤答是母親之名字，此係精神失常下所為
之自白，不得作為證據。(三)、告訴人提出戶籍謄本，證明上訴人
之母親是劉傅罔腰，不是「劉水蓮」，原審未予調查證據，即認
上訴人以乳名「劉水蓮」簽發票據為不足採，而予判處罪刑，顯
屬違法。(四)、依刑事訴訟法第一百五十八條之二、第一百五十九
條第一項規定，上訴人之自白及相關證人之陳述，不能作為證據
，原審未徵詢上訴人之同意，逕認有證據能力，顯屬違法。(五)、
依刑事訴訟法第三百七十條規定：「由被告上訴或為被告之利益
而上訴者，第二審法院不得諭知較重於原審判決之刑。」上訴人
不服第一審判決，提起上訴，原審未經調查、審理，竟判決有期
徒刑一年八月，較第一審加重一月，嚴重違法云云。惟查原判決
撤銷第一審不當之科刑判決，改判仍論處上訴人共同偽造有價證
券累犯罪刑。已詳敘認定犯罪事實之依據及憑以認定之理由。並
對如何認定：上訴人之自白得為證據；證人吳德福等人之陳述，
有證據能力；上訴人所辯以乳名「劉水蓮」簽發票據，無偽造有
價證券犯意云云，不足採信；第一審漏未論上訴人以累犯，依刑
事訴訟法第三百七十條但書規定，自得諭知較重之刑；均已依據
卷內資料予以指駁及說明。從形式上觀察，原判決並無任何違背
法令之處。次查上訴人於原審固選任戴銑為辯護人，並提出委任
狀為憑，惟依刑事訴訟法第二十九條規定：「辯護人應選任律師
充之。但審判中經審判長許可者，亦得選任非律師為辯護人。」
據戴銑陳稱：其並無律師資格（見原審卷第六十六頁背面），審
判長因其不具律師資格，且已指定公設辯護人為上訴人辯護，乃
禁止戴銑為辯護人（見原審卷第六十六頁背面），並無違法。且
原審指定之公設辯護人，自準備程序至審判期日，均到庭為上訴
人辯護，並提出辯護書（見原審卷第三十二至三十五頁、第四十
七頁、第五十至五十一頁、第六十五至六十八頁），已善盡其辯
護職責，維護上訴人之權益。又上訴人雖提出戶籍謄本（見原審
卷第四十頁），證明其母為劉傅罔腰，並非第一審所誤答之「劉
水蓮」（見第一審卷第四十三頁背面），然原審並未引用其誤答
之內容作為論駁，而係依憑其他事證為判決（見原判決第三頁）
，尚無應於審判期日調查之證據未予調查之違法情事。上訴意旨
置原判決之論敘於不顧，仍執陳詞為事實上之爭辯，並對原審採
證認事之職權行使及枝節問題，或於判決無影響事項，任意指摘
，難謂已符合首揭法定上訴要件。其上訴違背法律上之程式，應
予駁回。
據上論結，應依刑事訴訟法第三百九十五條前段，判決如主文。
中    華    民    國  一○○  年    十    月   二十   日
                      最高法院刑事第十庭
                          審判長法官  陳  世  淙  
                                法官  陳  東  誥  
                                法官  施  俊  堯  
                                法官  洪  曉  能  
                                法官  郭  毓  洲  
本件正本證明與原本無異
                                      書  記  官  
中    華    民    國  一○○  年    十    月  二十四  日
                                                      Q